最高法院刑事判決　　　　　　　　　　　　　　　九十三年度台上字第五五五四號
　　上訴人　甲○○
　　　　　　　　　　（另案在台灣高雄第二監獄執行中）
右上訴人因殺人案件，不服台灣高等法院高雄分院中華民國九十三年七月十五日第二
審更審判決（九十三年度上重更(一)字第七號，起訴案號：台灣高雄地方法院檢察署九
十二年度偵緝字第六九○號），提起上訴，本院判決如左：
    主  文
上訴駁回。
    理  由
本件原判決認定：上訴人甲○○自民國九十年八月一日起向吳茂林租用坐落高雄縣大
寮鄉○○村○○路十四號三樓房屋，因吳茂林委由其女吳惠如負責收取租金及處理租
賃事宜，而與上訴人成為男女朋友。九十一年一月三十一日晚上九時許，上訴人與吳
惠如在上開租屋之房間內欲發生男女關係時，因感情問題發生爭執，致引發上訴人之
不滿而萌殺人之犯意。上訴人明知以棉被持續摀掩人之口、鼻足以致人窒息死亡，仍
基於殺人之犯意，以其所有之棉被緊壓吳惠如頭部，於吳惠如掙扎時，為阻止其開口
，更用力加壓，約經過五、六分鐘，待吳惠如靜止不動，始鬆開雙手。吳惠如因口、
鼻受悶，導致缺氧窒息昏迷，瀕臨死亡，上訴人非但未為施救，復將之抱離現場。於
搬離時，不慎將吳惠如之頭部撞及牆壁，致其腦部蜘蛛網膜下腔出血。嗣上訴人將吳
惠如抱至四樓陽台，再搬至相鄰之高雄縣大寮鄉○○村○○路十三號房屋之鐵皮屋頂
後，隨即離去。惟上訴人因恐事跡敗漏，復於翌日（二月一日）清晨五時許，在附近
便利商店購買一綑大型垃圾袋，回到原處所，再以二只垃圾袋分從頭、腳，上下套住
吳惠如之身體，並在中間處打結，使吳惠如處於密封之塑膠袋內，隨即逃逸。吳惠如
終因生前遭棉被摀壓口、鼻窒息昏迷，頭部復遭到撞擊，及被置於密封之塑膠袋內，
而窒息死亡。嗣吳茂林至九十一年二月四日上午十時三十分許，經鄰居告知屋頂上有
異物乃前往察看，始發現吳惠如之屍體並報警處理，警方旋在上訴人之房間內扣得前
揭棉被一件及剩餘之垃圾袋一捲，而得知係上訴人涉案。上訴人逃逸後，經檢察官發
布通緝，至九十二年三月三十一日下午五時五十分許，始在台東縣太麻里鄉○○村○
○路十一之五號前緝獲等情。係依憑上訴人之供述；證人即解剖吳惠如屍體之法醫師
尹莘玲之證述；並有上訴人所有用以摀住吳惠如口、鼻之棉被，套住吳惠如身體之垃
圾袋等扣案，及勘驗筆錄、現場照片、相驗屍體證明書、驗斷書、解剖紀錄報告、法
務部法醫研究所鑑定書、內政部警政署刑事警察局鑑驗書等附卷可稽，以為論據。並
敘明：(1)前揭事實之經過，迭據上訴人於警詢時及偵審中坦承在卷；而被害人吳惠如
係因上訴人以棉被壓摀口、鼻，致窒息昏迷，已瀕臨死亡，復於搬運中頭部撞及牆壁
，再遭塑膠袋密封，終因窒息死亡，業經檢察官督同法醫師相驗、解剖明確。解剖結
果為：「1.頭部：後枕部頭皮下有皮下出血現象、蜘蛛網膜下腔出血現象。2.肺部：
有水腫鬱血腐敗現象。3.腎臟、脾臟有中度鬱血現象，皮髓質呈灰紫色」。經送請法
務部法醫研究所鑑定結果，認被害人係因「生前頭部遭重擊昏迷後以塑膠袋密封窒息
死亡」。(2)在上訴人房間內扣得之棉被沾有血跡，經送請內政部警政署刑事警察局鑑
驗結果，證實混有吳惠如與上訴人之血液型別。足徵吳惠如係遭上訴人以棉被壓摀口
、鼻，致窒息昏迷。(3)在上訴人房間扣得剩餘之塑膠袋一綑，與套住吳惠如身體之塑
膠袋經比對結果，其邊緣連接點之工具痕跡相合，足認本件命案確係上訴人所為。
(4)上訴人雖稱：九十一年一月三十一日晚上九時許，已將吳惠如悶死，至翌日清晨五
時許將之裝入塑膠袋時，其屍體已經僵硬云云。惟再經送請法務部法醫研究所研判其
死因結果：吳惠如之頭皮有十二乘十一公分之血腫，開顱後發現有蛛蜘網膜下腔血腫
，單以此種情況應不會致死，又吳惠如之屍體是裝在塑膠袋中，因此認為吳惠如是在
昏迷後被密封塑膠袋套住，致窒息死亡；但亦不排除先遭棉被等物摀壓口、鼻致其窒
息。至於頭部之外傷，不可能為搬運屍體過程所造成，因未死亡前所受之傷，始有出
現外傷出血之可能。另負責解剖之法醫師尹莘玲亦證稱：吳惠如之屍體已呈高度腐敗
，翻開頭皮有嚴重血腫並有蜘蛛網膜下腔出血，頭部血腫是生前遭重擊才會有血腫，
如果是死亡後受傷不可能有皮下血腫，因此研判其頭部應該是生前受傷，不可能是死
後始造成。足見吳惠如係因遭棉被摀壓口、鼻，致窒息昏迷，其後頭部復遭到撞擊，
及被置於密封之塑膠袋內，因而窒息死亡。上訴人所稱，吳惠如已先被悶死，其頭部
之傷勢是搬運屍體時所撞傷云云，諒係誤會，應以法務部法醫研究所之鑑定結果及法
醫師尹莘玲之證述為可採。(5)上訴人雖否認有殺人之犯意，並辯稱以棉被悶住吳惠如
口、鼻，是要她住口，不要吵云云。然人類必須依賴口、鼻呼吸，乃生命之要害，呼
吸一旦遭受阻斷，頃刻間即足使腦部缺氧，造成昏迷窒息死亡，此為眾所週知之事，
上訴人為智慮成熟之成年人，當知之甚稔。上訴人以棉被緊壓吳惠如之口、鼻，於其
掙扎時，猶更施加壓力，直至停止掙扎始鬆手，且於吳惠如昏迷喪失自救能力後，竟
不予施救，反而將之移置於鄰居之鐵皮屋頂，嗣又購買大型塑膠袋，分從頭、腳上下
套住其身體，並在中間處打結，使之處於密封狀態而窒息死亡，因認上訴人確有殺人
之犯意及行為，為其所憑之證據及認定之理由。而以上訴人嗣後否認有殺人之故意，
辯稱係防止吳惠如爭吵云云，乃卸責之詞，不可採信，於理由內詳加說明及指駁。核
上訴人所為，係犯刑法第二百七十一條第一項之殺人罪，爰撤銷第一審判決，適用刑
法第二百七十一條第一項、第三十七條第一項、第三十八條第一項第二款，並審酌上
訴人僅因細故，即殺害他人之生命，使被害人家屬痛苦莫名，且於案發後即行逃逸，
經通緝始到案，犯罪後並無悔意，惡性非輕，嗣於訴訟中雖與被害人家屬成立民事和
解，但並未為賠償；另檢察官求處死刑，尚嫌過重等一切情狀，量處無期徒刑，並依
法宣告褫奪公權終身。扣案之棉被一件係上訴人所有，供犯罪所用之物，已據上訴人
供明在卷，併依法宣告沒收。經核於法尚無違誤。上訴意旨仍執前詞置辯，對原審取
捨證據認定事實之職權行使，及原判決理由已予說明之事項，重為事實之爭執，並請
求改判較輕之刑，為無理由，應予駁回。
據上論結，應依刑事訴訟法第三百九十六條第一項，判決如主文。
中　　　華　　　民　　　國　　九十三　　年　　　十　　　月　　二十一　　日
                              最高法院刑事第八庭
                                  審判長法官  陳　炳　煌
                                        法官  陳　世　雄
                                        法官  韓　金　秀
                                        法官  吳　信　銘
                                        法官  蕭　仰　歸
      右正本證明與原本無異
                                              書  記  官
中　　　華　　　民　　　國　　九十三　　年　　　十　　　月　　二十二　　日
附錄法條：
刑法第二百七十一條第一項
殺人者，處死刑、無期徒刑或十年以上有期徒刑。
                                                                        Ｅ
